---
title: "Portfólio do aluno - Programando IA  com R"
output: 
  html_notebook:
    number_sections: true
---

Aluno: Felipe Martim Fernandes Vieira

# Introdução

Este portfólio demonstra o que aprendi e sou capaz de fazer utilizando a linguagem R como ferramenta estatística e de modelagem de inteligência artificial.

# Instalar e carregar bibliotecas
```{r}
install.packages("dplyr")
library(dplyr)

install.packages("caret")
library(caret)
```


# Criar vetores e matrizes e extrair subconjuntos deles

```{r}
vetor <- c(1,2,3,4,5,6,7, 8, 9)
matriz <- matrix(vetor , nrow = 3)
vetor
vetor[1:3]
vetor[vetor < 6]

matriz
matriz[1, 2]
matriz[, 3]
```

# Manipular datas com a biblioteca Lubridate

```{r}
library(lubridate)
data <- ymd("20190731")

um.ano.depois <- data + years(1)
um.ano.depois
```
# Gerar números aleatórios seguindo distribuições de probabilidade

```{r}
normal <- rnorm(100, mean = 5, sd = 2)
normal

binomial <- rbinom(100, 10, prob = 0.7)
binomial
```
## Gerar histogramas e boxplots

```{r}
hist(normal)
hist(binomial)

boxplot(normal)
boxplot(binomial)
```

# Manipular data frames

```{r}
data(mtcars)

summary(mtcars)
head(mtcars)

ids <- seq_len(nrow(mtcars))
set.seed(132)
amostra <- sample(ids, 6)
mtcars[amostra, ]
```

# Criar funções

```{r message=FALSE, warning=FALSE}
library(plotly)

plotWithTrendLine <- function (data, x, y) {
  fit <- data %>% lm(.[,y]~.[,x], data=.) 
  p <- plot_ly(data = data, x = data[, x], y = data[, y], type="scatter", mode='markers', 
               colors = c('#FF9999', 'lightblue'), opacity = 0.8) %>%
    add_trace(x=data[, x], y=predict(fit), mode = 'lines', line = list(color = 'lightblue'),
              showlegend = F, hoverinfo="none", inherit = FALSE) %>%
    layout(title = paste(y, 'vs', x, sep = ' '),
           xaxis = list(title = x, showline = T),
           yaxis = list(side = 'left', title = y))
  print(p)
}

plotWithTrendLine(mtcars, 'mpg', 'disp')
```

# Baixar conteúdo da internet

```{r}
file.url = 'https://poenaroda.com.br/wp-content/uploads/2019/02/destaque_alanturing.jpg'
file.local = file.path('./', basename(file.url))
download.file(url = file.url, destfile = file.local , mode='wb')
```

# Ler arquivos CSV

```{r}
setwd('~/workspace/fiap/wine')
wines <- read.csv2(file="BaseWine_Red_e_White.csv"
                   , header=TRUE
                   , sep=";")
```

# Padronizar dados

```{r}
wines_padr <- preProcess(wines_adjusted[,1:11], c("center", "scale")) %>% 
  predict(., wines_adjusted) %>% 
  data.frame(trans = .)

colnames(wines_padr) <- colnames(wines_adjusted)

str(wines_padr)
summary(wines_padr)
```


# Usar o dplyr

```{r}
wines_adjusted <- wines %>% select(-id_vinho) %>% rename(type = Vinho)
head(wines_adjusted)
```

# Criar gráficos
```{r}


wines_adjusted %>%
  ggplot(aes(x = density, y = fixedacidity, color = type)) +
   geom_point(alpha = 0.2, size = 2) +
   geom_smooth(method = 'lm')

plot(airquality$Wind, airquality$Ozone)
```

# Clusterização com K-Means

```{r}
set.seed(1232)
output_cluster <- kmeans(wines_padr, 6, iter=100)
output_cluster
```

```{r, fig.height = 4}
table(output_cluster$cluster)
```
